---
title: 'Tarea 6A: 2018/03/05'
output:
  html_document:
    df_print: paged
---

_175904 - Jorge III Altamirano Astorga_

```{r include=FALSE}
library(sparklyr)
library(tidyverse)
library(Rcpp)
library(Matrix)
```

# {.tabset}

## Pregunta 1

- Intenta usar unos 20- 30 factores latentes para el ejemplo
de descenso estocástico. Puede ser que tengas que cambiar el 
parámetro de regularización para obtener mejor desempeño. ¿Cómo
se comparan los errores de entrenamiento y validación en cada caso?

```{r}
Rcpp::sourceCpp('../../../src/factorizacion_mat/descenso_estocastico.cpp')
Rcpp::sourceCpp('../../../src/factorizacion_mat/calc_error_bias.cpp')
```

```{r}
# entrenamiento
set.seed(1182)
muestra_nf <- readRDS('../../../datos/netflix/dat_muestra_nflix.rds')
pelis_nombres <- read_csv('../../../datos/flujos/movies_title_fix.csv', 
                          col_names = FALSE, 
                          na = c("", "NA", "NULL")) %>%
  invisible
names(pelis_nombres) <- c('peli_id','año','nombre')
valida_usuarios <- sample(unique(muestra_nf$usuario_id), 20000)
valida_pelis <- sample(unique(muestra_nf$peli_id), 2000)
medias_pelis <- muestra_nf %>% 
    group_by(peli_id) %>% 
    summarise(media_peli = mean(calif), num_calif_peli = length(calif))
medias_pelis <- left_join(medias_pelis, pelis_nombres, 
                          by = c("peli_id", "peli_id"))
dat_2 <- muestra_nf %>%
  mutate(valida_usu = usuario_id %in% valida_usuarios) %>%
  mutate(valida_peli = peli_id %in% valida_pelis)
dat_valida <- filter(dat_2, valida_usu & valida_peli)
dat_entrena <- filter(dat_2, !valida_usu | !valida_peli)
```

```{r}
#permutamos para las rondas de descenso estocástico
permutacion <- sample(1:length(dat_entrena$usuario_id), 
                      length(dat_entrena$usuario_id))
i <- dat_entrena$usuario_id[permutacion]
j <- dat_entrena$peli_id[permutacion]
y <- dat_entrena$calif[permutacion]
# validación
i_val <- dat_valida$usuario_id
j_val <- dat_valida$peli_id
y_val <- dat_valida$calif

############## 2 sub
# 2 usuarios más
i_usuario_1 <- rep(100001, 6)
i_usuario_2 <- rep(100002, 6)

nombres_evaluar <- data_frame(nombre = 
                    c('A Clockwork Orange', 
                     'Fight Club', 'Pulp Fiction',
                     'The Terminator', 'Eyes Wide Shut', 
                     'The Shining'))
dim(nombres_evaluar)
evals_1 <- c(5, 5, 5, 2, 3, 4)
evals_2 <- 6 - evals_1
nombres_evaluar$evals <- evals_1
nombres_evaluar
```

```{r}
j_evaluar <- medias_pelis %>% semi_join(nombres_evaluar) %>% pull(peli_id)
i <- c(i, i_usuario_1, i_usuario_2)
j <- c(j, j_evaluar, j_evaluar)
y <- c(y, evals_1, evals_2)
X <- sparseMatrix(i, j, x = y, dims=c(max(i), 17770))
dim(X)
```

```{r}
set.seed(2805)
U_0 <- matrix(rnorm(6 * max(i), 0, 0.01), ncol = 6)
V_0 <- matrix(rnorm(6 * 17770, 0, 0.01), ncol = 6)
U <- U_0
V <- V_0
num_usu <- rowSums(X>0) + 1
num_peli <- colSums(X>0) + 1
mu <- mean(y)
a <- rowSums(X)/rowSums(X>0) - mean(y)
a[is.nan(a)] <- 0
b <- colSums(X)/colSums(X>0) -  mean(y)
print(sqrt(calc_error(i, j, y, U, V, mu, a, b)))
```

### Lambda Mat 1, Lambda Sesgos 0.1

```{r}
U_0 <- matrix(rnorm(4 * max(i), 0, 0.01), ncol = 4)
V_0 <- matrix(rnorm(4 * 17770, 0, 0.01), ncol = 4)
U <- U_0
V <- V_0
num_usu <- rowSums(X>0) + 1
num_peli <- colSums(X>0) + 1
mu <- mean(y)
a <- rowSums(X)/rowSums(X>0) - mean(y)
a[is.nan(a)] <- 0
b <- colSums(X)/colSums(X>0) -  mean(y)
for(iter in 1:15){
  # nota: la función descenso_gradiente (C++) no hace copias de U,V,a,b
  # cambia in-place estos parámetros
  salida <- descenso_estocastico(i, j, y, U, V, mu, a, b, 
              gamma = 0.003, lambda_mat = 1, lambda_sesgos = 0.1,
              n_iter = 1, num_peli, num_usu)
  error_entrena <- sqrt(calc_error(i, j, y, U, V, mu, a, b))
  error_valida <- sqrt(calc_error(i_val, j_val, y_val, U, V, mu, a, b))
  sprintf("Iteración: %i, Error entrena: %.4f, Error valida: %.4f", 
                        iter,
                        error_entrena, error_valida) %>% print

}
```

## Pregunta 2

- En el ejemplo de descenso estocástico, escoge algunas películas
adicionales y calificalas con tus propios gustos (o algún prototipo
de gustos que se te ocurrra). Examina las recomendaciones que produces.

Con el usuario del ejemplo:
```{r}
usuario_1_u <- U[100001, ]
prefs_1 <- mu + a[100001] + b + V %*% usuario_1_u %>% as.numeric
# filter(pelis_nombres, str_detect(nombre,'Eyes Wide Shut'))
# filter(pelis_nombres, str_detect(nombre,'The Shining'))
prefs <- data_frame(prefs = prefs_1, peli_id = 1:17770) %>% 
  left_join(medias_pelis, by = 'peli_id') %>%
  arrange(desc(prefs)) %>% 
  filter(num_calif_peli > 500) %>%
  select(nombre, prefs) %>% top_n(100, prefs) 
# prefs
DT::datatable(prefs)
```

Con mi usuario

```{r}
usuario_3_u <- U[100003, ]
prefs_1 <- mu + a[100003] + b + V %*% usuario_3_u %>% as.numeric
# filter(pelis_nombres, str_detect(nombre,'Eyes Wide Shut'))
# filter(pelis_nombres, str_detect(nombre,'The Shining'))
prefs <- data_frame(prefs = prefs_1, peli_id = 1:17770) %>% 
  left_join(medias_pelis, by = 'peli_id') %>%
  arrange(desc(prefs)) %>% 
  filter(num_calif_peli > 500) %>%
  select(nombre, prefs) %>% top_n(100, prefs) 
# prefs
DT::datatable(prefs)
```

