---
title: 'Tarea 6: 2018/03/05'
output:
  html_document:
    df_print: paged
---

_175904 - Jorge III Altamirano Astorga_

```{r include=FALSE}
library(sparklyr)
library(tidyverse)
```

```{r}
config <- spark_config()
config$`sparklyr.shell.driver-memory` <- "32G"
config$sparklyr.cores.local <- 4
config$spark.memory.fraction <- 0.9
sc <- spark_connect(master="local", 
              # version = "2.1.0",
              config = config,
              spark_home = "/home/rstudio/.cache/spark/spark-2.2.0-bin-hadoop2.7")
spark_set_checkpoint_dir(sc, './checkpoint')
```

```{r}
muestra_nf <- readRDS('../../../datos/netflix/dat_muestra_nflix.rds')
pelis_nombres <- read_csv('../../../datos/flujos/movies_title_fix.csv', 
                          col_names = FALSE, na = c("", "NA", "NULL"))
names(pelis_nombres) <- c('peli_id','año','nombre')
set.seed(28882)
valida_usuarios <- sample(unique(muestra_nf$usuario_id), 20000)
valida_pelis <- sample(unique(muestra_nf$peli_id), 2000)
dat_2 <- muestra_nf %>%
  mutate(valida_usu = usuario_id %in% valida_usuarios) %>%
  mutate(valida_peli = peli_id %in% valida_pelis)

# En validación van aquellas evaluaciones de las películas y
# usuario que seleccionamos
dat_valida <- filter(dat_2, valida_usu & valida_peli)
# En entrenamiento va el resto: algunas evaluaciones de usuarios
# seleccionados van en entrenamiento, por ejemplo (para películas
# no seleccionadas en validación)
dat_entrena <- filter(dat_2, !valida_usu | !valida_peli)
dat <- dat_entrena %>% 
      as_data_frame %>% 
      select(peli_id, usuario_id, calif)
dat_tbl <- copy_to(sc, dat, overwrite = TRUE)
dat_tbl
```

# {.tabset}

## Pregunta 1

- Intenta usar unos 20- 30 factores latentes para el ejemplo
de descenso estocástico. Puede ser que tengas que cambiar el 
parámetro de regularización para obtener mejor desempeño. ¿Cómo
se comparan los errores de entrenamiento y validación en cada caso?

## Pregunta 2

- En el ejemplo de descenso estocástico, escoge algunas películas
adicionales y calificalas con tus propios gustos (o algún prototipo
de gustos que se te ocurrra). Examina las recomendaciones que produces.

## Pregunta 3

- Haz algunos experimentos con el
parámetro de regularización en el ejemplo de mínimos cuadrados
alternados (por ejemplo 0.001, 0.1, 1.0). ¿Qué observas en el error
de validación?