---
title: "Tarea 4: 2018/02/19"
output:
  html_document:
    df_print: paged
---

_175904 - Jorge III Altamirano Astorga_

```{r include=FALSE}
library(tidyverse)
library(ggplot2)
library(R6)
library(digest)
library(RcppRoll)
```

1. Encuentra alguna palabra del español que no esté en el filtro (por ejemplo una de español en México). Agrégala al filtro y verifica que es detectada como positiva. Busca una posible manera incorrecta de escribirla y prueba la función de arriba de sugerencias.

```{r}
tasa_fp <- function(n, s, k) {
    (1 - (1 - (1 / n)) ^ (k * s)) ^ k
}
diccionario <- read.csv("../../../datos/diccionario/es_dic.txt", 
               header = FALSE, stringsAsFactors =FALSE)
diccionario <- iconv(diccionario[, 1], to = 'utf-8')
m <- length(diccionario)
m
```

```{r}
df <- expand.grid(list(s = 300000,
                  k = seq(4, 10),
                  n = c(1e6, 2e6, 4e6, 8e6)
                  )) %>%
      mutate(millones_bits = (n/1e6)) %>%
      mutate(tasa_falsos_p = tasa_fp(n, s, k)) %>%
      mutate(s_str = paste0(s, ' insertados'))


ggplot(df, aes(x = k, y = tasa_falsos_p, 
               colour=factor(millones_bits), group=millones_bits)) + 
               geom_line(size=1.2) +
               facet_wrap(~s_str) +
               labs(x="k = número de hashes", 
                    colour = "Mill bits \n en vector") +
               scale_y_log10(breaks= c(0.0001, 0.001, 0.01, 0.1))
```

```{r}
n <- 8e6
tasa_fp(n, 3e5, 6)
```

```{r}
set.seed(175904)
hash_generator <- function(k = 6, n){
  seeds <- sample.int(652346, k)
  hasher <- function(x){
    sapply(seeds, function(seed){
      # en digest, serialize puede ser false, pues trabajamos con cadenas
      # la salida de xxhash32 son 8 caracteres hexadecimales, pero 
      # solo tomamos 7 para poder convertir a un entero
      sub_str <- substr(digest::digest(x, "xxhash32", serialize = FALSE, seed = seed), 1, 7)
      strtoi(sub_str, base = 16L) %% n + 1
    })
  }
  hasher
}
hashes <- hash_generator(6, n)  

BloomFilter <- R6Class("BloomFilter",
  public = list(
    v = NULL,
    n = NULL,
    hasher = NULL,
    seeds = NULL,
    initialize = function(num_hashes, n){
      self$n <- n
      self$seeds <- sample.int(883123, num_hashes)
      self$hasher <- function(x){
        sapply(self$seeds, function(seed){
          sub_str <- substr(digest::digest(x, "xxhash32", 
                            serialize = FALSE, seed = seed), 1, 7)
          strtoi(sub_str, base = 16L) %% n + 1
        })
      }
      # usamos representación en bits para ahorrar espacio
      self$v <- raw(self$n) 
    },
    add = function(x){
      x <- iconv(x, to = 'utf-8')
      self$v[self$hasher(x)] <- as.raw(1)
    },
    in_filter = function(x){
      x <- iconv(x, to = 'utf-8')
      all(as.logical(self$v[self$hasher(x)]))
    }
  ))
bloom_filter <- BloomFilter$new(num_hashes = 6, n = 8e6)
system.time(
for(i in seq_along(diccionario)){
  bloom_filter$add(diccionario[i])
}
)
```

```{r}
format(object.size(bloom_filter$v), units = 'Mb')
```

```{r}
sum(as.logical(bloom_filter$v))
```

Palabra inexistente en el diccionario

```{r}
bloom_filter$in_filter('chilango')
```

```{r}
generar_dist_1 <- function(palabra){
  caracteres <- c(letters, 'á', 'é', 'í', 'ó', 'ú', 'ñ')
  pares <- lapply(0:(nchar(palabra)), function(i){
    c(str_sub(palabra, 1, i), str_sub(palabra, i+1, nchar(palabra)))
  })
  eliminaciones <- pares %>% map(function(x){ paste0(x[1], str_sub(x[2],2,-1))})
  sustituciones <- pares %>% map(function(x)
      map(caracteres, function(car){
    paste0(x[1], car, str_sub(x[2], 2 ,-1))
  })) %>% flatten 
  inserciones <- pares %>% map(function(x){
    map(caracteres, function(car) paste0(x[1], car, x[2]))
  }) %>% flatten
  transposiciones <- pares %>% map(function(x){
    paste0(x[1], str_sub(x[2],2,2), str_sub(x[2],1,1), str_sub(x[2],3,-1))
  })
  c(eliminaciones, sustituciones, transposiciones, inserciones)
}
generar_dist_1('chilango') %>% keep(bloom_filter$in_filter)
```

Aquí probando algunos

```{r}
bloom_filter$add("chilango")
generar_dist_1('chilangos') %>% keep(bloom_filter$in_filter)
generar_dist_1('chilang') %>% keep(bloom_filter$in_filter)
```

2. Al tiempo n, la probabilidad de que un elemento del flujo completo esté en la muestra es uniforme k/n

Tenemos exactamente $n\ 1\choose k\ 1$ muestras s que tienen al elemento del flujo. Dado que todas las muestras tienen la misma probabilidad:  
$\frac{n-1\choose k-1}{n\choose k} = \frac{k}{n}$

3. Repite los distintos tipos de resúmenes y suavizamientos que vimos arriba con una serie de tiempo simulada de distinta manera.

```{r}
N <- 100000
n_0 <- 1000
set.seed(175904)
lambda <- rnorm(N)
datos <- data_frame(n = 1:N, res = rnorm(N)) %>% mutate(obs = cumsum(res))
ggplot(datos %>% filter(n < n_0), aes(x = n, y = obs)) +
  geom_line()
```

```{r}
resumenes_50 <- datos %>% 
                mutate(prom_50 = roll_mean(obs, n = 50, 
                                           align = 'right', fill = NA)) %>%
                gather(variable, valor, obs:prom_50)
ggplot(resumenes_50 %>% filter(n < 2000), aes(x = n, y = valor, colour = variable)) +
  geom_line()
```

```{r}
muestra_unif <- function(data_vec, sample_size){
  n <- length(data_vec)
  sampled <- sample(data_vec, sample_size)
  fun_out <- function(dato){
    n <<- n + 1
    if(runif(1) < sample_size/n) {
      sampled[sample.int(sample_size, 1)] <<- dato
    }
    mean(sampled)
  }
  attr(fun_out, "class") <- "muestra_uniforme"
  fun_out
}
muestra_1 <- muestra_unif(data_vec = datos$obs[1:100], sample_size = 50)
mean.muestra_uniforme <- function(f){
  mean(get('sampled', envir = environment(f)))
}
mean(muestra_1)
```

```{r}
muestra_1(343434)
```

```{r}
muestra_1(343)
```

```{r}
mean(muestra_1)
```

```{r}
muestra_u <- muestra_unif(data_vec = datos$obs[1:100], sample_size = 50)
datos_p <- datos %>% filter(n >= 101, n < 5000) %>%
  mutate(promedio_muestra = map_dbl(obs, muestra_u)) %>%
  mutate(promedio_total = cummean(obs)) %>%
  gather(variable, valor, obs:promedio_total)
ggplot(datos_p, aes(x = n, y = valor, colour = variable)) + geom_line()
```

```{r}
prom_exponencial <- function(init, c){
  actual <- init
  function(x){
    actual <<- c*x + (1-c)*actual
    actual
  }
}
prom_c <- prom_exponencial(datos$obs[1], 0.01)
datos_pexp <- datos %>% 
              mutate(prom_exp = map_dbl(obs, prom_c))
ggplot(datos_pexp %>% filter(n < 5000), aes(x = n)) +
  geom_line(aes(y = obs), alpha =0.5) +
  geom_line(aes(y = prom_exp), colour = 'red')
```

```{r}
prom_c <- prom_exponencial(datos$obs[1], 0.005)
datos_pexp <- datos %>% 
              mutate(prom_exp = map_dbl(obs, prom_c))
ggplot(datos_pexp %>% filter(n < 5000), aes(x = n)) +
  geom_line(aes(y = obs), alpha =0.5) +
  geom_line(aes(y = prom_exp), colour = 'red')
```

