---
title: 'Tarea 5: 26/02/2018'
output:
  html_document:
    df_print: paged
---

_175904 - Jorge III Altamirano Astorga_

```{r include=FALSE}
library(tidyverse)
library(ggplot2)
```

- En la sección 5.6.1, mejora la función *ejemplo* para que en lugar del número
de evaluaciones de las películas de el número de pares de evaluaciones que se usaron
para calcular la similitud coseno (nota que el *left_join* tiene varias calificaciones
vacías (NA)). Esta es la cantidad más relevante para filtrar después. En los ejercicios siguientes, filtra usando este número de pares en lugar de número de evaluaciones:

```{r}
muestra_nf <- readRDS('../../../datos/netflix/dat_muestra_nflix.rds')
pelis_nombres <- read_csv('../../../datos/flujos/movies_title_fix.csv', 
                          col_names = FALSE, na = c("", "NA", "NULL"))
names(pelis_nombres) <- c('peli_id','año','nombre')
```


```{r}
# set.seed(175904)
set.seed(28882)
valida_pelis <- sample(unique(muestra_nf$peli_id), 2000)
valida_usuarios <- sample(unique(muestra_nf$usuario_id), 20000)
dat_2 <- muestra_nf %>%
  mutate(valida_usu = usuario_id %in% valida_usuarios) %>%
  mutate(valida_peli = peli_id %in% valida_pelis)
dat_valida <- filter(dat_2, valida_usu & valida_peli)
dat_entrena <- filter(dat_2, !valida_usu | !valida_peli)
medias_pred <- dat_entrena %>% #na.omit %>%
  group_by(peli_id) %>%
  summarise(media_pred = mean(calif), num_pred = length(calif))
dat_valida_pred <- left_join(dat_valida, medias_pred)
nrow(medias_pred)
```

Cuando filtramos con más de 1000 calificadores...

```{r}
medias_pred2 <- medias_pred %>% 
  filter(num_pred > 1000) %>%
  arrange(desc(num_pred)) %>% 
  left_join(pelis_nombres, c("peli_id", "peli_id")) %>% 
  select(año, nombre, media_pred, num_pred)
medias_pred2
```

Graficándolo, así se ve...

```{r}
ggplot(medias_pred2, aes(media_pred, num_pred)) + 
  geom_point(alpha=0.2, colour = "green")
```


- En la parte de filtrado colaborativo usando vecinos cercanos, encuentra dos películas que
tengan similitud coseno negativa relativamente grande, y dos películas que tengan
similitud coseno positivo relativamente grande.

```{r}
sim_cos <- function(x,y){
  sum(x*y, na.rm = T)/(sqrt(sum(x^2, na.rm = T))*sqrt(sum(y^2, na.rm = T)))
}
# mat.cons <- matrix(NA, 5, 6)
# mat.cons[1,1] <- 5;mat.cons[1,2] <- 5;mat.cons[1,3] <- 5;mat.cons[1,4] <- 2
# mat.cons[2,1] <- 3;mat.cons[2,3] <- 4;
# mat.cons[3,4] <- 5; mat.cons[3,5] <- 4
# mat.cons[4,1] <- 1;mat.cons[4,3] <- 2;mat.cons[4,5] <- 5;mat.cons[4,6] <- 4;
# mat.cons[5,1] <- 4; mat.cons[5,2] <- 5; mat.cons[5,6] <- 2
# rownames(mat.cons) <- c('a','b','c','d','e')
# colnames(mat.cons) <- c('SWars1','SWars4','SWars5','HPotter1','HPotter2','Twilight')
# apply(mat.cons,1, mean, na.rm=TRUE)
# mat.c <- mat.cons - apply(mat.cons,1, mean, na.rm=TRUE)
# mat.c
# sim_cos(mat.cons, mat.c)
```

```{r}
dat_entrena_c <- dat_entrena %>%
  group_by(usuario_id) %>%
  mutate(calif_c = calif - mean(calif))
## calculamos un id secuencial.
dat_entrena_c$id_seq <- as.numeric(factor(dat_entrena_c$usuario_id))
filter(pelis_nombres, str_detect(nombre,'Miss Congeniality'))
dat_1 <- filter(dat_entrena_c, peli_id==5317)
filter(pelis_nombres, str_detect(nombre,'Clockwork Orange'))
dat_2 <- filter(dat_entrena_c, peli_id==10451)
filter(pelis_nombres, str_detect(nombre,'Pulp Fiction'))
dat_3 <- filter(dat_entrena_c, peli_id==11064)
comunes <- inner_join(
  dat_1[, c('usuario_id','calif_c')], 
  dat_2[, c('usuario_id','calif_c')] %>%
    rename(calif_c_2=calif_c), 
  by = c("usuario_id", "usuario_id"))
comunes <- inner_join(
  comunes, 
  dat_3[, c('usuario_id','calif_c')] %>% 
                        rename(calif_c_3=calif_c), 
  by = c("usuario_id", "usuario_id"))
comunes
```

Las 3 películas tienen muchas calificaciones, de acuerdo al punto anterior:

```{r}
filter(medias_pred, 
       peli_id==5317 | 
         peli_id==10451 |
         peli_id==11064) %>% 
  left_join(pelis_nombres, c("peli_id", "peli_id"))
```

Comparando _Miss Congeniality_ con _Clockwork Orange_: no son *nada* similares
```{r}
sim_cos(comunes$calif_c, comunes$calif_c_2)
```

Comparando _Miss Congeniality_ con _Pulp Fiction_: no son menos similares
```{r}
sim_cos(comunes$calif_c, comunes$calif_c_3)
```

En cambio _Clockwork Orange_ y _Pulp Fiction_ son mucho más _afines_

```{r}
sim_cos(comunes$calif_c_2, comunes$calif_c_3)
```

```{r}
library(textreuse)
options("mc.cores" = 14L)
minhash <- minhash_generator(50)
shingle_chars <- function(string, lowercase = FALSE, k = 4){
    # produce shingles (con repeticiones)
    if(lowercase) {
      string <- str_to_lower(string)
    }
    shingles <- seq(1, nchar(string) - k + 1) %>%
        map_chr(function(x) substr(string, x, x + k - 1))
    shingles
  }
sim_cos2 <- function(x,y){
  x = x %>% unlist %>% as.double
  y = y %>% unlist %>% as.double
  sum(x*y, na.rm = T)/(sqrt(sum(x^2, na.rm = T))*sqrt(sum(y^2, na.rm = T)))
}
corpus_tweets <- TextReuseCorpus(
  text = comunes %>% select(-usuario_id) %>% as.character , 
  tokenizer = shingle_chars, 
  k = 5, 
  lowercase = TRUE,
  hash_func = minhash,
  keep_tokens = TRUE,
  keep_text = TRUE, 
  skip_short = FALSE)
pares <- pairwise_compare(corpus_tweets[1:100], sim_cos2, progress = F)
pares 
```


- Escoge una película que te interese y muestra los 10 vecinos más cercanos en términos
de similitud coseno (filtra películas usando número de pares que se usaron para calcular 
la similitud).
