---
title: "Aproximación de minhashing"
output: html_notebook
---

En esta parte discutimos qué tan buena es la aproximación de minhashing
que vimos en clase. Usaremos un enfoque de simulación, con un generador
de documentos aleatorio.

## 1. Generador de documentos

Primero usaremos un generador simple de documentos:

```{r, message=FALSE, warning=FALSE}
library(tidyverse)
set.seed(234)
generar_docs <- function(n = 2, caracteres = c(rep(" ", 3), letters[1:10])){
  comun <- paste(sample(caracteres, 400, replace = TRUE), collapse = "")
  lapply(1:n, function(i) {
    r <- as.integer(runif(1, 50, 200))
    aleatorio <- paste(sample(caracteres, r, replace = TRUE), collapse = "")
    paste(comun, aleatorio)
  })
}
textos <- generar_docs(n=2)
textos
```

```{r}
shingle_chars <- function(string, lowercase = FALSE, k = 4){
  # produce shingles (con repeticiones)
  if(lowercase) {
    string <- str_to_lower(string)
  }
  shingles <- seq(1, nchar(string) - k + 1) %>%
    map_chr(function(x) substr(string, x, x + k - 1))
  shingles
}
```

Con estos parámetros, las similitudes de los documentos producidos tienden
a ser altas. Puedes cambiar los parámetros del generador para probar otros casos:

```{r}
a <- shingle_chars(textos[[1]], k = 4)
b <- shingle_chars(textos[[2]], k = 4)
textreuse::jaccard_similarity(a, b)
```

## 2. Método de permutaciones

Hacemos un ejercicio de simulación, usando el método de permutaciones
para estimar la similitud de jaccard.

```{r}
generar_minhash_perms <- function(tejas, n=100){
  tejas_indice <- as.list(1:length(tejas))
  names(tejas_indice) <- tejas
  perms <- lapply(1:n, function(i){
    sample(1:length(tejas), length(tejas))
  })
  f <- function(doc_tejas){
      sapply(perms, function(p){
        indices <- p[as.integer(tejas_indice[doc_tejas])]
        min(indices)
      })
  }
  f
} 

minhash <- generar_minhash_perms(union(a,b), 200)
mean(minhash(a)==minhash(b))
```

Y ahora hacemos un ejercicio de simulación

```{r}
calc_sim <- function(num_minhashes = 50, generador) {
  textos <- generador(n=2)
  a <- shingle_chars(textos[[1]], k = 4) %>% unique
  b <- shingle_chars(textos[[2]], k = 4) %>% unique
  minhash <- generar_minhash_perms(union(a,b), num_minhashes)
  error <- textreuse::jaccard_similarity(a, b) - mean(minhash(a)==minhash(b))
  error
}
calc_sim(50, generador = generar_docs)
```

```{r}
df_sims <- expand.grid(rep = 1:100, num_minhashes = c(20, 100, 500,1000))
system.time(
df_sims <- df_sims %>% mutate(error = map_dbl(num_minhashes, 
                                              calc_sim, generar_docs))
)
```

```{r}
ggplot(df_sims, aes(x = num_minhashes, y=error)) +
  geom_hline(yintercept = 0) + 
  geom_hline(yintercept = c(-0.03,0.03), colour="red") + 
  geom_jitter(alpha=0.2, height = 0) + ylim(c(-0.5,0.5))
```




## 2. Método de funciones hash

Hacemos un ejercicio de simulación, usando el método de permutaciones
para estimar la similitud de jaccard.

```{r}
calc_sim_hash <- function(num_minhashes = 50, generador) {
  textos <- generador(n=2)
  a <- shingle_chars(textos[[1]], k = 4) %>% unique
  b <- shingle_chars(textos[[2]], k = 4) %>% unique
  minhash <- textreuse::minhash_generator(num_minhashes)
  error <- textreuse::jaccard_similarity(a, b) - mean(minhash(a)==minhash(b))
  error
}
calc_sim_hash(50, generador = generar_docs)
```

```{r}
df_sims_hash <- expand.grid(rep = 1:100, num_minhashes = c(20, 100, 500, 1000))
system.time(
df_sims_hash <- df_sims_hash %>% mutate(error = map_dbl(num_minhashes, 
                                              calc_sim_hash, generar_docs))
)
```

```{r}
ggplot(df_sims_hash, aes(x = num_minhashes, y=error)) +
  geom_hline(yintercept = 0) + 
  geom_hline(yintercept = c(-0.03,0.03), colour="red") + 
  geom_jitter(alpha=0.2, height = 0) + ylim(c(-0.5,0.5))
```

Puedes ver la comparación directa en esta gráfica:

```{r}
df_sims$tipo ='permutaciones'
df_sims_hash$tipo ='hashes'
df <- bind_rows(df_sims, df_sims_hash)
ggplot(df, aes(x = num_minhashes, y=error)) +
  geom_hline(yintercept = 0) + 
  geom_hline(yintercept = c(-0.03,0.03), colour="red") + 
  geom_jitter(alpha=0.2, height = 0) + ylim(c(-0.5,0.5)) +
  facet_wrap(~tipo, nrow=1)
```

## 4. Discusión

Como vemos arriba, el error al estimar usando funciones hash es ligeramente
mayor que el de métodos de permutaciones. 

La razón es que para el método de permutaciones, el estimador de la similitud
es insesgado (y error estándar se reduce $O(1\sqrt{n})$ cuando aumenta
el número de minhashes), pero para el método de hashes, *para algunos documentos*
el estimador de similitud por minhashes tiene sesgo (que se reduce también con $n$ cuando tomamos más minhashes). Esto es consecuencia de la implementación, y
a fin de cuentas, del hecho de que solo estamos **simulando** permutaciones.

En el paquete **textreuse**, usamos una función *hash_string* fija
que mapea cadenas a enteros. Este es el primer paso. Entonces para las
tejas de un documento tenemos ahora una colección de números enteros.

Algunas de las funciones hash que escojamos posteriormente puede ser
que por azar mapeen en un orden similar (o con algún otro patrón) a estos números enteros. Esto
sucede rara vez on las permutaciones, pero es más común con la estrategia
de textreuse (que se detalla abajo)

Para fines prácticos, compara:

- El tamaño del error posible con permutaciones y hashes
- El tiempo de cómputo para cada uno de los métodos.

### Funciones hash de textreuse

Para crear varias funciones hash diferentes,
hacemos bitwise or exclusivo que mapean enteros a enteros. 
En **textreuse** se usan enteros grandes, aquí veremos un miniejemplo
con los primero 64 enteros solamente.

El bitwise or exclusivo
funciona como sigue. Supongamos que una cadena tiene hash original 53. En bits (solo vemos los primeros seis), esto es


```{r}
intToBits(53)[1:6]
```

Estos son seis bits, q

Ahora escogemos un número al azar de 6 bits y lo convertimos a bits:

```{r}
r <- sample.int(64, 1) -1
r
intToBits(r)[1:6]
bitwXor(r, 53)
intToBits(bitwXor(r, 53))[1:6]
```



```{r}
x <- (as.numeric(intToBits(r)[1:6]))
y <- (as.numeric(intToBits(53)[1:6]))
x
y
```

Checa que este último resultado es igual a el o exclusivo de estos dos vectores

```{r}
ifelse(x!=y, 1,0)
as.numeric(intToBits(bitwXor(r, 53))[1:6])

```
