# Sistemas de recomendación y filtrado colaborativo

En esta sección discutiremos métodos que se pueden utilizar
para hacer recomendaciones de documentos, películas, artículos, etc.
a personas según sus intereses.

- **Problema**: predecir la respuesta de personas a estímulos a los que no han sido expuestos,
basados en respuesta a otros estímulos de esta y quizá otras personas similares.

Por ejemplo, si consideramos usuarios de Netflix: ¿qué tanto le puede gustar a X la película Y? Usuarios de Amazon: ¿qué tan probable es que compren Z artículo si se les ofrece?


## Enfoques de recomendación

Hay varios enfoques que podemos utilizar para atacar este problema:

- **Principalmente basados en contenido**:  En función de características de los estímulos, productos o películas (por ejemplo, género, actores, país de origen, año, etc.) intentamos predecir el gusto por el estímulo. En este enfoque, construimos variables derivadas del contenido de los artículos (por ejemplo: qué actores salen, año, etc. o en textos palabras que aparecen), e intentamos predecir el gusto a partir de esas características. 

Ejemplo: Si mu gustó *Twilight* entonces el sistema recomienda otros dramas+vampiros ("por ejemplo entrevista con un vampiro", por contenido).

- **Principalmente colaborativos**: utilizamos gustos o intereses de usuarios/artículos similares - en el sentido de que les han gustado los mismos artículos/les gustaron a las mismas personas.

Ejemplo: Me gustó StarWars y Harry Potter, varios otros usuarios a los que también les gustaron estas dos películas también les gustó "Señor de los anillos", así que recomendamos "Señor de los Anillos". Entre estos métodos, veremos principalmente métodos basados en reducción de dimensionalidad o  **modelos de factores latentes**: encontrar factores latentes que describan usuarios y películas, y predecimos dependiendo de los niveles de factores latentes de personas y películas.


## Datos

Los datos utilizados para este tipo de sistemas son de dos
tipos:

- Ratings  *explícitos* dados por los usuarios (por ejemplo, Netflix mucho tiempo fue así: 1-5 estrellas)

- Ratings *implícitos* que se derivan de la actividad de los usuarios (por ejemplo, vio la película completa, dio click en la descripción de un producto, etc.). 


### Ejemplo {-}

Consideramos evaluaciones en escala de gusto: por ejemplo 1-5 estrellas, o 1-me disgustó mucho, 5- me gustó mucho, etc.

Podemos representar las evaluaciones como una matriz:

```{r, echo=FALSE}
mat.cons <- matrix('-', 4, 6)
mat.cons[1,1] <- '3';mat.cons[1,2] <- '5';mat.cons[1,3] <- '5';mat.cons[1,4] <- '2'
mat.cons[2,1] <- '3';mat.cons[2,3] <- '4';
mat.cons[3,4] <- '5'; mat.cons[3,5] <- '4'
mat.cons[4,1] <- '1';mat.cons[4,3] <- '2';mat.cons[4,5] <- '5';mat.cons[4,6] <- '4';
rownames(mat.cons) <- c('a','b','c','d')
colnames(mat.cons) <- c('SWars1','SWars4','SWars5','HPotter1','HPotter2','Twilight')
knitr::kable(data.frame(mat.cons))
mat.cons.o <- mat.cons
```


Y lo que queremos hacer es predecir los valores faltantes de esta matriz, y seleccionar para cada usuario los artículos con predicción más alta, por ejemplo

```{r, echo=FALSE}
mat.cons <- matrix(round(runif(24, 1,5),1), 4, 6)
mat.cons[1,1] <- '3';mat.cons[1,2] <- '5';mat.cons[1,3] <- '5';mat.cons[1,4] <- '2'
mat.cons[2,1] <- '3';mat.cons[2,3] <- '4';
mat.cons[3,4] <- '5'; mat.cons[3,5] <- '4'
mat.cons[4,1] <- '1';mat.cons[4,3] <- '2';mat.cons[4,5] <- '5';mat.cons[4,6] <- '4';
rownames(mat.cons) <- c('a','b','c','d')
colnames(mat.cons) <- c('SWars1','SWars4','SWars5','HPotter1','HPotter2','Twilight')
knitr::kable(data.frame(mat.cons))
```

Podemos pensar en este problema como uno de **imputación de datos faltantes**. Las dificultades 
particulares de este problema son:

- Datos ralos: cada usuario sólo ha visto y calificado una proporción baja de películas, y hay películas con pocas vistas.
- Escalabilidad: el número de películas y usuarios es generalmente grande

Por estas razones, generalmente no es posible usar técnicas estadísticas de imputación de datos (como imputación estocástica basada en regresión)

- Usaremos mejor métodos más simples basados en similitud entre usuarios y películas y descomposición de matrices.

## Modelos de referencia y evaluación




Vamos a comenzar considerando modelos muy simples. El primero que se nos puede ocurrir es uno
de homogeneidad de gustos: para una persona $i$, nuestra predicción de su gusto por la película
$j$ es simplemente la media de la película $j$ sobre todos los usuarios que la han visto. Este sería un buen modelo si los gustos fueran muy parecidos sobre todos los usuarios.

Introducimos la siguente notación:

- $x_{ij}$ es la evaluación del usuario $j$ de la película. Obsérvese que muchos de estos valores no son observados (no tenemos información de varias $x_{ij}$).
- $\hat{x}_{ij}$ es la predicción que hacemos de gusto del usuario $i$ por la película $j$


En nuestro primer modelo simple, nuestra predicción es simplemente
$$\hat{x}_{ij} = \hat{b}_j$$
donde 
$$\hat{b_j} = \frac{1}{N_j}\sum_{s} x_{ij},$$
y este promedio es sobre los $N_j$ usuarios que vieron (y calificaron) la película $j$.

¿Cómo evaluamos nuestras predicciones?

### Evaluación de predicciones

Usamos muestras de entrenamiento y validación. Como en el concurso de Netflix,
utilizaremos el error cuadrático medio:

$$RECM =\left ( \frac{1}{T} \sum_{(i,j) \, observada} (x_{ij}-\hat{x}_{ij})^2 \right)^{\frac{1}{2}}$$

aunque también podríamos utilizar la desviación absoluta media:

$$DAM =\frac{1}{T} \sum_{(i,j) \, observada} |x_{ij}-\hat{x}_{ij}|$$

- Nótese que estas dos cantidades se evaluán sólo sobre los pares $(i,j)$ para los
que tengamos una observación $x_{ij}$

**Observaciones**:
- Generalmente evaluamos sobre un conjunto de validación separado del conjunto
de entrenamiento.
- Escogemos una muestra de películas, una muestra de usuarios, y ponemos
en validación el conjunto de calificaciones de esos usuarios para esas películas.
- Nótese que no seleccionamos *todas* las evaluaciones de un usuario*, ni *todas* las
evaluaciones de una película. Lo que queremos ententer es cómo se desempeña nuestro sistema
cuando tenemos cierta información de usuarios y de películas.


### Ejemplo: datos de Netlfix {-}


Los datos del concurso de Netflix originalmente vienen en archivos de texto, un archivo por película.


The movie rating files contain over 100 million ratings from 480 thousand
randomly-chosen, anonymous Netflix customers over 17 thousand movie titles.  The
data were collected between October, 1998 and December, 2005 and reflect the
distribution of all ratings received during this period.  The ratings are on a
scale from 1 to 5 (integral) stars. To protect customer privacy, each customer
id has been replaced with a randomly-assigned id.  The date of each rating and
the title and year of release for each movie id are also provided.

The file "training_set.tar" is a tar of a directory containing 17770 files, one
per movie.  The first line of each file contains the movie id followed by a
colon.  Each subsequent line in the file corresponds to a rating from a customer
and its date in the following format:

CustomerID,Rating,Date

- MovieIDs range from 1 to 17770 sequentially.
- CustomerIDs range from 1 to 2649429, with gaps. There are 480189 users.
- Ratings are on a five star (integral) scale from 1 to 5.
- Dates have the format YYYY-MM-DD.






### Ejercicio:datos de netflix {-}

1. Carga los datos de muestra (dat_muestra_nflix, incluye solo 100 mil usuarios), calcula medias para las películas. ¿Qué películas tienen las mejores calificaciones? Grafica el número de evaluaciones contra la calificación promedio.

```{r, message = FALSE}
library(tidyverse)
muestra_nf <- readRDS('../datos/netflix/dat_muestra_nflix.rds')
pelis_nombres <- read_csv('../datos/flujos/movies_title_fix.csv', 
                          col_names = FALSE, na = c("", "NA", "NULL"))
names(pelis_nombres) <- c('peli_id','año','nombre')
dim(muestra_nf)
head(muestra_nf)
```

```{r}
medias_pelis <- muestra_nf %>% 
    group_by(peli_id) %>% 
    summarise(media_peli = mean(calif), num_calif_peli = length(calif))
medias_pelis <- left_join(medias_pelis, pelis_nombres)
arrange(medias_pelis, desc(media_peli)) %>% data.frame %>% head
mean(muestra_nf$calif)
```

```{r}
ggplot(medias_pelis, aes(x=num_calif_peli, y=media_peli)) + 
  geom_point(alpha=0.2)
```

¿Puedes ver algún problema que podamos tener con nuestro modelo simple? 
Películas con pocas evaluaciones, cuyo promedio es muy alto o muy bajo (variabilidad del promedio). Terminaríamos como las mejores películas
a unas que fueron evaluadas por unos cuantos usuarios entusiastas.

Si filtramos por número de calificaciones (al menos 500 por ejemplo), vemos resultados que tienen más sentido:

```{r}
arrange(filter(medias_pelis, num_calif_peli > 500), desc(media_peli)) %>% 
  print(n = 10) %>% select(media_peli, nombre)
```


2. Selecciona una muestra de películas y usuarios. Separa las evaluaciones de esos usuarios y películas en una muestra de entrenamiento y otra de validación. Puedes empezar con

```{r}
set.seed(28882)
valida_usuarios <- sample(unique(muestra_nf$usuario_id), 20000)
valida_pelis <- sample(unique(muestra_nf$peli_id), 2000)
dat_2 <- muestra_nf %>%
  mutate(valida_usu = usuario_id %in% valida_usuarios) %>%
  mutate(valida_peli = peli_id %in% valida_pelis)

# En validación van aquellas evaluaciones de las películas y
# usuario que seleccionamos
dat_valida <- filter(dat_2, valida_usu & valida_peli)
# En entrenamiento va el resto: algunas evaluaciones de usuarios
# seleccionados van en entrenamiento, por ejemplo (para películas
# no seleccionadas en validación)
dat_entrena <- filter(dat_2, !valida_usu | !valida_peli)

nrow(dat_entrena) + nrow(dat_valida)
nrow(dat_2)
```



3. Construye predicciones con el modelo simple de arriba y evalúa con la muestra de validación. Evalúa con la raíz error cuadrático medio.


```{r}
medias_pred <- dat_entrena %>%
  group_by(peli_id) %>%
  summarise(media_pred = mean(calif))
dat_valida_pred <- left_join(dat_valida, medias_pred)
```

Nota que puede ser que algunas películas seleccionadas en validación no tengan evaluaciones en entrenamiento:
```{r}
table(is.na(dat_valida_pred$media_pred))
```

No sucede en este ejemplo, pero si sucediera podríamos usar el promedio general de las predicciones. Evaluamos ahora el error:

```{r}
recm <- function(calif, pred){
  sqrt(mean((calif - pred)^2))
}

dat_valida_pred %>% ungroup %>%
  summarise(error = recm(calif, media_pred))
```

Este error está en las mismas unidades de las calificaciones (estrellas en este caso).

## Heterogeneidad en uso de la escala

Antes de seguir con nuestra refinación del modelo, veremos algunas
observaciones acerca del uso de escala en análisis de datos:

Cuando tratamos con datos en escala encontramos un problema técnico que es el uso distinto
de la escala por los usuarios, muchas veces **independientemente de sus gustos**

Veamos los datos de Netflix para una muestra de usuarios:


```{r}
# muestra de usuarios
entrena_usu <- sample(unique(dat_entrena$usuario_id), 50)
muestra_graf <- filter(dat_entrena, usuario_id %in% entrena_usu)
# medias generales por usuario, ee de la media
muestra_res <- muestra_graf %>% group_by(usuario_id) %>%
  summarise(media_calif = mean(calif), 
            sd_calif = sd(calif)/sqrt(length(calif)))

muestra_res$usuario_id <- reorder(factor(muestra_res$usuario_id), muestra_res$media_calif)
ggplot(muestra_res, aes(x=factor(usuario_id), y = media_calif, 
        ymin = media_calif - sd_calif, ymax = media_calif + sd_calif)) + 
  geom_linerange() + geom_point() + xlab('Usuario') +
  theme(axis.text.x=element_blank())
```

Y notamos que hay unos usuarios que tienen promedios por encima de 4.5, mienstras que otros
califican por debajo de 3 en promedio. Aunque esto puede deberse a las películas que han visto,
generalmente una componente de esta variabilidad se debe a cómo usa la escala cada usuario.


- En primer lugar, quizá uno podría pensar que un modelo base consiste de simplemente
predecir el promedio de una película sobre todos los usuarios que la calificaron (sin incluir el sesgo de cada persona). Esto no funciona bien porque típicamente hay distintos patrones
de uso de la escala de calificación, que depende más de forma de uso de escala que de la calidad de los items.

Hay personas que son:

- Barcos: 5,5,5,4,4,5 
- Estrictos: 2,3,3,1,1,2
- No se compromete: 3,3,3,3,4
- Discrimina: 5,4,5,1,2,4

El estilo de uso de las escalas varía por persona.
Puede estar asociado a aspectos culturales (países
diferentes usan escalas de manera diferente), quizá también de personalidad,
y a la forma de obtener las evaluaciones (cara a cara, por teléfono, internet).


### Efectos en análisis de heterogeneidad en uso de escala.

 Muchas veces se considera que tratar como numéricos a calificaciones en escala no es muy apropiado, y que el análisis no tiene por qué funcionar pues en realidad las calificaciones están en una escala ordinal. Sin embargo,

- La razón principal por las que análisis de datos en escala es difícil *no es que usemos valores numéricos para los puntos de la escala*. Si esto fuera cierto, entonces por ejemplo, transformar una variable con logaritmo también sería "malo".

- La razón de la dificultad es que generalmente tenemos que lidiar con la  **heterogeneidad** en uso de la escala antes de poder obtener resultados útiles de nuestro análisis.


Supongamos que $X_1$ y $X_2$ son evaluaciones de dos películas. Por la discusión de arriba, podría mos escribir

$$X_1 = N +S_1,$$
$$X_2 = N + S_2,$$

donde $S_1$ y $S_2$ representan el gusto por la película, y $N$ representa el nivel general
de calificaciones. Consideramos que son variables aleatorias ($N$ varía con las personas, igual que $S_1$ y $S_2$).

Alguien nos podría dar un manazo por calcular 

$$Cov(X_1,X_2)$$

para estimar el grado de correlación de *gusto por las dos películas*, porque estas son variables ordinales. Pero nos da un manazo por la razón equivocada. La verdadera razón es que buscamos

$$Cov(S_1, S_2)$$

que realmente representa la asociación entre el gusto por las dos películas. El problema
es que $S_1$ y $S_2$ son variables que no observamos.

¿Cómo se relacionan estas dos covarianzas?

$$Cov(X_1,X_2)=Cov(N,N) + Cov(S_1,S_2) + Cov(N, S_2)+Cov(N,S_1)$$

Tenemos que $Cov(N,N)=Var(N)=\sigma_N ^2$, y suponiendo que el gusto
no está correlacionado con los niveles generales 
de respuesta, $Cov(N_1, S_2)=0=Cov(N_2,S_1)$, de modo que

$$Cov(X_1,X_2)= Cov(S_1,S_2) + \sigma_N^2.$$


donde $\sigma_N^2$ no tiene qué ver nada con el gusto por las películas.

De forma que al usar estimaciones de $Cov(X_1,X_2)$ para estimar $Cov(S_1,S_2)$ puede
ser mala idea porque el sesgo hacia arriba puede ser alto, especialmente si la gente varía mucho
es un sus niveles generales de calificaciones (hay muy barcos y muy estrictos).

### Ejemplo {#ejemplo}
Los niveles generales de 10 personas:

```{r}
set.seed(128)
n <- 50
niveles <- data_frame(persona = 1:n, nivel = rnorm(n,2))
```
Ahora generamos los gustos (latentes) por dos artículos, que suponemos
con correlación negativa:

```{r} 
x <- rnorm(n)
gustos <- data.frame(persona=1:n, gusto_1 = x + rnorm(n),
                     gusto_2 = -x + rnorm(n))
head(gustos,3)
cor(gustos[,2:3])
```

Estos dos items tienen gusto correlacionado negativamente:
```{r, fig.width=5, fig.asp = 0.7}
ggplot(gustos, aes(x=gusto_1, y=gusto_2)) + geom_point() +
    geom_smooth()
```   


Pero las mediciones no están correlacionadas:
```{r}
medicion_1 <- niveles$nivel + gustos$gusto_1+rnorm(n,0.3)
medicion_2 <- niveles$nivel + gustos$gusto_2+rnorm(n,0.3)
mediciones <- data_frame(persona = 1:n, medicion_1, medicion_2)
cor(mediciones[,2:3])
```



Así que aún cuando el gusto por 1 y 2  están correlacionadas negativamente, las 
**mediciones** de gusto no están correlacionadas.
```{r, fig.width=5, fig.asp = 0.7}
ggplot(mediciones, aes(x=medicion_1, y=medicion_2)) +
    geom_point() + geom_smooth()
```

**Observaciones**: Un modelado más cuidadoso de este tipo de datos requiere más trabajo. Pero para
el trabajo usual, generalmente intentamos controlar parte de la heterogeneidad
**centrando** las calificaciones por usuario. Es decir, a cada calificación
de una persona le restamos la media de sus calificaciones, que es una estimación
del nivel general $N$. Esta idea funciona si **k no es muy chico**.


Si el número de calificaciones por persona ($k$) es chico,
entonces tenemos los siguientes problemas:

- El promedio de evaluaciones es una estimación ruidosa del nivel general.

- Podemos terminar con el problema opuesto: nótese que
si $X_1,\ldots, X_k$ son mediciones de gusto distintos items, entonces
$$Cov(X_1-\bar{X}, X_2-\bar{X})=Cov(S_1-\bar{S},S_2-\bar{S}),$$
$$=Cov(S_1,S_2)-Cov(S_1,\bar{S})-Cov(S_2,\bar{S}) + Var(\bar{S})$$

Si $k$ es chica, suponiendo que los gustos no están correlacionados,
los términos intermedios puede tener valor negativo relativamente grande
( es de orden $\frac{1}{k}$), 
aún cuando el último término sea chico (de orden $\frac{1}{k^2}$)

Así que ahora las correlaciones estimadas pueden tener sesgo hacia 
abajo, especialmente si $k$ es chica.

Más avanzado, enfoque bayesiano: <https://www.jstor.org/stable/2670337>

## Modelo de referencia 

Ahora podemos plantear el modelo base de referencia. Este modelo es útil para hacer
benchmarking de intentos de predicción, como primera pieza para construcción de modelos
más complejos, y también como una manera simple de producir estimaciones cuando no hay datos suficientes para hacer otro tipo de predicción.


```{block2, type='resumen'}
Si $x_{ij}$ es el gusto del usuario $i$ por la película $j$, entonces nuestra predicción
es
$$\hat{x}_{uj} = \hat{b}_j +  (\hat{a}_i-\hat{\mu} ) $$

donde $a_i$ indica un nivel general de calificaciones del usuario $i$, y $b_j$ es el nivel general de gusto por la película. 
```

Usualmente ponemos:

1. Media general
$$\hat{\mu} =\frac{1}{T}\sum_{s,t} x_{st}$$
2. Promedio de calificaciones de usuario $i$ 
$$\hat{a}_i =\frac{1}{M_i}\sum_{t} x_{i,t} $$
3. Promedio de calificaciones de la película $j$ 
$$\hat{b}_j =\frac{1}{N_j}\sum_{s} x_{s,j}$$

También podemos escribir, en términos de desviaciones:

$$\hat{x}_{ij} = \hat{\mu}  +  \hat{c}_i +  \hat{d}_j $$
donde:

1. Media general
$$\hat{\mu} =\frac{1}{T}\sum_{s,t} x_{st}$$
2. Desviación de las calificaciones de usuario $i$ respecto a la media general
$$\hat{c}_i =\frac{1}{M_i}\sum_{t} x_{it} - \hat{\mu} $$
3. Desviación  de la película $j$ respecto a la media general
$$\hat{b_j} =\frac{1}{N_j}\sum_{s} x_{sj}- \hat{\mu}$$


Una vez que observamos una calificación $x_{ij}$, el residual del modelo de referencia es
$$r_{ij} = x_{ij} - \hat{x_{ij}}$$

### Ejercicio: modelo base para netflix {-}


```{r}
medias_usuario_ent <- dat_entrena %>% 
    group_by(usuario_id) %>%
    summarise(media_usu = mean(calif), num_calif_usu = length(calif))
medias_peliculas_ent <- dat_entrena %>% 
    group_by(peli_id) %>%
    summarise(media_peli = mean(calif), num_calif_peli = length(calif))
media_gral_ent <- mean(dat_entrena$calif)
dat_valida_2 <- dat_valida %>%
  left_join(medias_usuario_ent) %>%
  left_join(medias_peliculas_ent) %>%
  mutate(media_gral = media_gral_ent) %>%
  mutate(prediccion = media_peli + (media_usu - media_gral))
```

Si no tenemos predicción bajo este modelo para una combinación de usuario/película, usamos el 
promedio general:

```{r}
dat_valida_2$prediccion[is.na(dat_valida_2$prediccion)] <- media_gral_ent
```

Finalmente evaluamos

```{r}
dat_valida_2 %>% ungroup %>% summarise(error = recm(calif, prediccion))
```

**Observación**: ¿Qué tan bueno es este resultado? De 
[wikipedia](https://en.wikipedia.org/wiki/Netflix_Prize):

> Prizes were based on improvement over Netflix's own algorithm, called Cinematch, or the previous year's score if a team has made improvement beyond a certain threshold. A trivial algorithm that predicts for each movie in the quiz set its average grade from the training data produces an RMSE of 1.0540. Cinematch uses "straightforward statistical linear models with a lot of data conditioning".
>
>Using only the training data, Cinematch scores an RMSE of 0.9514 on the quiz data, roughly a 10% improvement over the trivial algorithm. Cinematch has a similar performance on the test set, 0.9525. In order to win the grand prize of $1,000,000, a participating team had to improve this by another 10%, to achieve 0.8572 on the test set. Such an improvement on the quiz set corresponds to an RMSE of 0.8563.

### Ejercicio: regularización del modelo simple {-}

Adicionalmente a este problema, también tenemos la dificultad del ruido cuando tenemos pocos artículos
para centrar las calificaciones de usuarios o películas. Por ejemplo:
```{r}
medias_peliculas <- muestra_nf %>% group_by(peli_id) %>% summarise(media_peli = mean(calif), num_calif_peli = length(calif))
media_gral <- mean(muestra_nf$calif)
medias_p_2 <- left_join(medias_peliculas, pelis_nombres)
arrange(medias_p_2, desc(media_peli)) %>% head
ggplot(medias_p_2, aes(x=num_calif_peli, y=media_peli)) + geom_point()
```


Una opción es regularizar calificaciones a la media. Podríamos entonces hacer


$$
\hat{x_{ij}} = \hat{\mu} + \frac{n_i}{\lambda+n_i} \hat{c_i} + \frac{m_j}{\lambda+m_j}\hat{d_j} 
$$
Que equivale a encoger las predicciones hacia la media general cuando el número de evaluaciones
es bajo. El grado de encogimiento depende de $\lambda$.

Prueba con $\lambda=0.01,0.1,1,10,100,1000$. ¿Qué tanto puedes mejorar los resultados sobre el conjunto de 
validación?

```{r, fig.width=5, fig.asp=0.7}
pred_encogida <- function(media, num_usuario, num_peli, media_usu,
                          media_peli, lambda){
  coef_usu <- num_usuario/(num_usuario+lambda)
  coef_peli <- num_peli/(num_peli + lambda)
  media + coef_usu * (media_usu - media) + coef_peli*(media_peli - media)
}
error_valida <- sapply(c(0.001,0.01,0.1,1,5,10,20,40,60,80,100,200), 
                function(lambda){
                  dat_valida_2 <- dat_valida %>%
                    left_join(medias_usuario_ent, by='usuario_id') %>%
                    left_join(medias_peliculas_ent, by='peli_id') %>%
                    mutate(media_gral = media_gral_ent) %>%
                    mutate(prediccion = pred_encogida(
                      media_gral, num_calif_usu, num_calif_peli,
                      media_usu, media_peli, lambda)
                    )
                  faltantes <- is.na(dat_valida_2$prediccion)
                  dat_valida_2$prediccion[faltantes] <- media_gral_ent
                  error <- dat_valida_2 %>% ungroup %>%
                    summarise(error = recm(calif, prediccion))
                  as.numeric(error)
            })

plot(error_valida)
error_valida
```


Veremos más adelante cómo lidiar con este problema de una mejor manera.




## Filtrado colaborativo: similitud

Además de usar promedios generales por película, podemos utilizar similitud de películas/personas
para ajustar predicciones según los gustos de artículos o películas similares. Este es el enfoque
más simple del filtrado colaborativo.


Comencemos entonces con la siguiente idea: Supongamos que queremos hacer una predicción
para el usuario $i$ en la película $j$, que no ha visto. Si tenemos una
medida de similitud entre películas, podríamos buscar películas *similares*
a $j$ que haya vista $i$, y ajustar la predicción según la calificación de estas películas similares.


Tomamos entonces nuestra predicción
base, que le llamamaos $x_{ij}^0$ y hacemos una nueva predicción:

$$\hat{x}_{ij} = x_{ij}^0 + \frac{1}{k}\sum_{t \in N(i,j)} (x_{it} - x_{it}^0 )$$

donde $N(i,j)$ son películas similares a $j$ **que haya visto** $i$. Ajustamos $x_{ij}^0$ por el gusto promedio de películas similares a $j$, 
a partir de las predicciones base. Esto quiere decir
que si las películas similares a $j$ están evaluadas **por encima del esperado** para el usuario
$i$, entonces subimos la predicción, y bajamos la predicción cuando las películas similares
están evaluadas **por debajo de lo esperado**.

Nótese que estamos ajustando por los residuales del modelo base. Podemos también utilizar
un ponderado por gusto según similitud: si la similitud entre las películas $j$ y $t$ es $s_{jt}$,
entonces podemos usar

\begin{equation}
\hat{x}_{ij} = x_{ij}^0 + \frac{\sum_{t \in N(i,j)} s_{jt}(x_{it} - x_{it}^0 )}{\sum_{t \in N(i,j)} s_{jt}} 
(#eq:simprom)
\end{equation}

Cuando no tenemos películas similares que hayan sido calificadas por nuestro usuario,
**entonces usamos simplemente la predicción base**.


### Cálculo de similitud entre usuarios/películas

Proponemos utilizar la distancia coseno de las calificaciones centradas 
por usuario. Como discutimos arriba, antes de calcular similitud conviene centrar las calificaciones por usuario
para eliminar parte de la heterogeneidad en el uso de la escala.


### Ejemplo {-}

```{r}
mat.cons <- matrix(NA, 5, 6)
mat.cons[1,1] <- 5;mat.cons[1,2] <- 5;mat.cons[1,3] <- 5;mat.cons[1,4] <- 2
mat.cons[2,1] <- 3;mat.cons[2,3] <- 4;
mat.cons[3,4] <- 5; mat.cons[3,5] <- 4
mat.cons[4,1] <- 1;mat.cons[4,3] <- 2;mat.cons[4,5] <- 5;mat.cons[4,6] <- 4;
mat.cons[5,1] <- 4; mat.cons[5,2] <- 5; mat.cons[5,6] <- 2
rownames(mat.cons) <- c('a','b','c','d','e')
colnames(mat.cons) <- c('SWars1','SWars4','SWars5','HPotter1','HPotter2','Twilight')
knitr::kable(mat.cons)
```

Calculamos medias por usuarios y centramos:

```{r}
apply(mat.cons,1, mean, na.rm=TRUE)
mat.c <- mat.cons - apply(mat.cons,1, mean, na.rm=TRUE)
knitr::kable(mat.c, digits = 2)
```
Y calculamos distancia coseno entre películas,  **suponiendo que las películas
no evaluadas tienen calificación 0**:

```{r}
dcos <- function(x,y){
  sum(x*y, na.rm = T)/(sqrt(sum(x^2, na.rm = T))*sqrt(sum(y^2, na.rm = T)))
}
mat.c[,1]
mat.c[,2]
dcos(mat.c[,1], mat.c[,2])

```

```{r}
dcos(mat.c[,1], mat.c[,6])
```


**Observación**:
- Hacer este supuesto de valores 0 cuando no tenemos evaluación no es lo mejor, pero 
como centramos por usuario tiene más sentido hacerlo. Si utilizaramos las calificaciones
no centradas, entonces estaríamos suponiendo que las no evaluadas están calificadas muy mal (0, por abajo de 1,2,3,4,5).
- Si calculamos similitud entre *usuarios* de esta forma, las distancia coseno es simplemente el coeficiente de correlación. Nótese que estamos
calculanod similitud entre *items*, centrando por usuario, y esto no
es lo mismo que correlación entre columnas.


### Ejemplo: ¿cómo se ven las calificaciones de películas similares/no similares {-}

Centramos las calificaciones por usuario y seleccionamos tres películas que
pueden ser interesantes.

```{r}
dat_entrena_c <- dat_entrena %>%
  group_by(usuario_id) %>%
  mutate(calif_c = calif - mean(calif))

## calculamos un id secuencial.
dat_entrena_c$id_seq <- as.numeric(factor(dat_entrena_c$usuario_id))

filter(pelis_nombres, str_detect(nombre,'Gremlins'))
filter(pelis_nombres, str_detect(nombre,'Harry Met'))
dat_1 <- filter(dat_entrena_c, peli_id==2897)
dat_2 <- filter(dat_entrena_c, peli_id==6482)
dat_3 <- filter(dat_entrena_c, peli_id==2660)
```

Juntamos usuarios que calificaron cada par:

```{r}
comunes <- inner_join(dat_1[, c('usuario_id','calif_c')], dat_2[, c('usuario_id','calif_c')] %>% rename(calif_c_2=calif_c))

comunes_2 <- inner_join(dat_1[, c('usuario_id','calif_c')], dat_3[, c('usuario_id','calif_c')] %>% rename(calif_c_2=calif_c))
```

Y ahora graficamos. ¿Por qué se ven bandas en estas gráficas??

```{r, fig.width = 5, fig.asp = 0.7}
ggplot(comunes, aes(x=calif_c, y=calif_c_2)) + geom_point() + geom_smooth()
ggplot(comunes_2, aes(x=calif_c, y=calif_c_2)) + geom_point() + geom_smooth()
```

Y el coseno:

```{r}
dcos(comunes$calif_c, comunes$calif_c_2)
dcos(comunes_2$calif_c, comunes_2$calif_c_2)
```

Así que las dos Gremlins son similares, pero Gremlins 2 y Harry Met Sally no son similares.

---


Podemos ahora seleccionar algunas películas y ver cuáles son películas similares que nos podrían ayudar a hacer recomendaciones:

```{r}
dat_entrena_2 <- dat_entrena_c %>% 
  ungroup() %>% 
  select(peli_id, id_seq, calif_c)

ejemplos <- function(pelicula){
  mi_peli <- filter(dat_entrena_2, peli_id==pelicula) %>% 
             rename(peli_id_1 = peli_id, calif_c_1 = calif_c)
  # vamos a calcular todas las similitudes con mi_peli - esto no es buena
  # idea y discutiremos más adelante cómo evitarlo
  datos_comp <- left_join(dat_entrena_2, mi_peli)
  # calcular similitudes
  out_sum <- datos_comp %>% 
      group_by(peli_id) %>%
      summarise(dist = dcos(calif_c, calif_c_1)) %>% 
      left_join(medias_p_2)
  out_sum %>% arrange(desc(dist))  %>% select(nombre, dist, num_calif_peli)
}

```

Nótese que las similitudes aparentan ser ruidosas si no filtramos por número de evaluaciones:

```{r}
ejemplos(8199) %>% head(20) %>% knitr::kable()
ejemplos(8199) %>% filter(num_calif_peli>300) %>% head(20) %>% knitr::kable()
```

```{r}
ejemplos(6807) %>% head(20) %>% knitr::kable()
ejemplos(6807) %>% filter(num_calif_peli>300) %>% head(20) %>% knitr::kable()
```

El problema otra vez es similitudes ruidosas que provienen de pocas evaluaciones en común. 
Intenta con otros ejemplos de películas que te interesen.


```{r}
ejemplos(11271) %>% filter(num_calif_peli>300) %>% head(20)
ejemplos(11929) %>% filter(num_calif_peli>300) %>% head(20)
ejemplos(2660) %>% filter(num_calif_peli>300) %>% head(20)
```

### Implementación 

Si queremos implementar este tipo de filtrado colaborativo (por
similitud), el ejemplo de arriba no es práctico pues tenemos que
calcular todas las posibles similitudes. Sin embargo, como nos interesa
principalmente encontrar los pares de similitud alta, podemos usar LSH:

- Empezamos haciendo LSH de las películas usando el método de hiperplanos
aleatorios como función hash (pues este es el método que captura distancias coseno bajas). Nuestro resultado son todos los items
o películas agrupadas en cubetas. Podemos procesar las cubetas para
eliminar falsos positivos (o items con muy pocas evaluaciones).
- Ahora queremos estimar el rating del usuario $i$ de una película $j$
que no ha visto. Extraemos las cubetas donde cae la película $j$, y 
extraemos todos los items.
- Entre todos estos items, extraemos los que ha visto el usuario $i$,
y aplicamos el promedio \@ref(eq:simprom).

**Observaciones**

- En principio, este análisis podría hacerse usando similitud entre
usuarios en lugar de items. En la práctica (ver [@mmd]), el enfoque
de similitud entre items es superior, pues similitud es un concepto
que tiene más sentido en items que en usuarios (los usuarios pueden
tener varios intereses traslapados).
- Nótese que en ningún momento tuvimos que extraer variables de
películas, imágenes, libros, etc o lo que sea que estamos recomendando.
Esta es una fortaleza del filtrado colaborativo.
- Por otro lado, cuando tenemos pocas evaluaciones o calificaciones
este método no funciona bien (por ejemplo, no podemos calcular
las similitudes pues no hay traslape a lo largo de usuarios). En
este caso, este método puede combinarse con otros (por ejemplo, agregar
una parte basado en modelos de gusto por género, año, etc.)

## Factores latentes para recomendación
